【裁判字號】    97,訴,343
【裁判日期】    970523
【裁判案由】    搶奪等
【裁判全文】
臺灣彰化地方法院刑事判決               97年度訴字第343號
公  訴  人  台灣彰化地方法院檢察署檢察官
被      告  丙○○
                      弄27號.
                    （現於台灣台中戒治所戒治中）
            丁○○
上列被告因搶奪等案件，經檢察官提起公訴（96年度偵字第9802
號），本院判決如下：
    主  文
丙○○共同竊盜，處有期徒刑貳月；又共同意圖為自己不法之所
有，而搶奪他人之動產，處有期徒刑拾月。應執行有期徒刑拾壹
月。
丁○○共同竊盜，累犯，處有期徒刑參月；又共同意圖為自己不
法之所有，而搶奪他人之動產，累犯，處有期徒刑壹年。應執行
有期徒刑壹年貳月。
    事  實
一、丙○○與丁○○（原名簡維翰）係朋友關係，丁○○曾因違
    反毒品危害防制條例案件，經台灣桃園地方法院以94年度壢
    簡字第1177號判決判處有期徒刑3月，如易科罰金以300元折
    算1日，於民國95年3月22日易科罰金執行完畢，詎仍不知悔
    改，與丙○○共同基於意圖為自己不法所有之犯意聯絡，由
    丙○○於96年10月23日17時許，騎乘其所有車號ITP-257號
    機車搭載丁○○，前往彰化縣大村鄉大村火車站前，由丁○○在旁把風，丙○○則以自備鑰匙（未扣案）竊取甲○○所
    有停放於該處之車號HCT-920號機車得手，由丙○○騎乘該
    機車搭載丁○○離去，而將車號ITP-257號機車停放於該處
    。嗣於同日18時許，2人復意圖為自己不法之所有，仍由丙○○騎乘前開竊得之車號HCT-920號機車搭載丁○○，在彰
    化縣員林鎮○○路78之2號前，趁乙○○疏於注意之際，由
    丁○○下手搶奪乙○○所有置於機車腳踏板上之黑色手提包
    1 只（內有現金新台幣6,500元、行動電話1支、身分證、保
    險證照、存摺、信用卡、印章）得手，丙○○旋即騎乘機車
    加速逃逸，2人將搶得之現金朋分花用一空，其餘物品則隨
    意丟棄，嗣後丁○○將上開竊得之車號HCT-920號機車騎返
    大村火車站附近停放，並搭火車返回其桃園縣住處。嗣經員
    警循線追查，於同年月28日6時許，在彰化縣永靖鄉○○路○
    段368巷15弄27號將丙○○拘提到案，始悉上情。
二、案經乙○○訴由彰化縣警察局員林分局移送台灣彰化地方法
    院檢察署檢察官偵查起訴。
    理  由
一、按被告以外之人於審判外之言詞或書面陳述，除法律有規定
    者外，不得作為證據。被告以外之人於偵查中向檢察官所為
    之陳述，除顯有不可信之情況者外，得為證據。被告以外之
    人於審判外之陳述，雖不符前4條之規定，而經當事人於審
    判程序同意作為證據，法院審酌該言詞陳述或書面陳述作成
    時之情況，認為適當者，亦得為證據。當事人、代理人或辯
    護人於法院調查證據時，知有第159條第1項不得為證據之情
    形，而未於言詞辯論終結前聲明異議者，視為有前項之同意
    。刑事訴訟法第159條第1項、第159條之1第2項、第159條之
    5分別定有明文。證人丙○○、丁○○、乙○○、甲○○於
    警詢中之陳述，雖屬被告以外之人於審判外之言詞陳述，然
    因被告均未於言詞辯論終結前聲明異議，本院復審酌該言詞
    陳述係由證人出於自由意識而陳述，並無非法取證之情況，
    依刑事訴訟法第159條之5之規定，認上開證人於警詢之陳述
    ，得採為認定本件犯罪事實所憑之證據。另證人即共同被告
    丙○○於偵查中向檢察官所為證述，雖係被告以外之人於審
    判外之言詞陳述，為傳聞證據，然其於偵查中向檢察官所為
    證述，業經具結，且本院審酌該等言詞陳述係出於證人自由
    意識下所為之陳述，其於偵查中之證詞，亦無顯有不可信之
    情況，依刑事訴訟法第159條之1第2項規定，得採為認定本
    件犯罪事實所憑之證據，合先敘明。
二、被告丙○○坦承竊盜、搶奪之犯行，核與證人即被害人甲○○、乙○○於警詢之證述情節相符，復有監視器翻拍照片4
    紙、查證照片5紙在卷可參，足徵被告丙○○前開出於任意
    性之自白與事實相符。事證明確，被告丙○○犯行洵堪認定
    。
三、被告丁○○固坦承96年10月23日有自桃園至彰化找丙○○之
    事實，惟矢口否認有何竊盜、搶奪之犯行，辯稱：丙○○竊
    取機車時，伊在大樓底下等丙○○之友人，之後丙○○騎乘
    車號HCT-920號機車搭載其友人，伊則乘坐由丙○○另一友
    人騎乘之車號ITP-257號機車，於途中即與丙○○走散，並
    非伊下手搶奪云云。然查：
（一）證人丙○○於本院審理時證稱：當天中午與丁○○在員林
      火車站碰面一情明確，佐以被告丁○○所使用之00000000
      00號行動電話與被告丙○○所使用之0000000000 號行動
      電話於96年10月23日上午有多通電話聯繫，至該日11時41
      分許丙○○使用之0000000000號行動電話（基地台位址在
      彰化縣員林鎮○○路○段836號）接聽0000000000號電話（
      基地台位址為彰化縣彰化市○○○段534之2地號）後，兩
      人間即再無電話聯繫，直至同日16時1分許兩人間始再有
      電話聯繫，此有0000000000號、0000000000號行動電話通
      聯紀錄在卷可參，上情復為被告丁○○所不否認，可資認
      定。
（二）被害人甲○○之車號HCT-920號機車，係於96年10月23日
      17時15分許停放在大村火車站一節，業據證人甲○○於警
      詢時證述明確，再佐以被告丁○○之0000000000號電話於
      同日17時11分至17時29分間，其基地台位址均在彰化縣大
      村鄉○○路○段271號，而被告丙○○之0000000000號電話
      於96年10月23日17時28分許之基地台位置亦在上址，有
      0000000000號、0000000000號電話通聯紀錄可資參照，足
      見96年10月23日17時許被告丙○○與丁○○均在大村鄉○○路○段大村火車站附近。
（三）證人丙○○於警詢、偵查及本院審理中均一貫證稱當天竊
      盜機車、搶奪皮包時，均只有伊與丁○○2人，為渠2人所
      為（96年10月28日警詢筆錄、偵查筆錄；96年12月17日偵
      查筆錄；本院97年5月14日審判筆錄）歷歷，其證述與前
      開通聯紀錄相符，應值採信。而被告丁○○於警詢時辯稱
      ：丙○○之友人先騎乘車號ITP-257號機車，由丙○○騎
      乘車號HCT-920號機車搭載伊，半途中丙○○叫伊換騎車
      號ITP-257號機車，而由丙○○騎乘車號HCT-920號機車搭
      載其友人云云（96年12月17日警詢筆錄），嗣於同日偵查
      中供稱：丙○○均稱該友人為「在一起的」（96年12月17
      日偵查筆錄，96年度偵字第9802號卷第41頁），然於本院
      準備程序時稱：丙○○載伊至大村火車站附近，要找丙○○之朋友綽號「苦瓜」之人，「苦瓜」來了之後，丙○○
      載伊，「苦瓜」跟在後面，再去找丙○○另外的朋友（下
      稱A男），A男之手機為0000000000號，丙○○因手機沒電
      ，有用伊之手機撥打該0000000000號之電話。A男來了之
      後，伊給A男載，渠等騎機車繞時，丙○○就不見了，伊
      都跟A男在一起等語（本院97年3月18日準備程序筆錄），
      前後出入甚大，原所供稱僅有丙○○、丁○○及不知其姓
      名、綽號之丙○○友人一名共3人，且由伊騎乘車號ITP-2
      57號機車；後竟供稱除丙○○與伊外，另有兩名丙○○友
      人，其中一名綽號「苦瓜」，另一名不知姓名綽號，且由
      該不知姓名綽號之人騎乘車號ITP-257號之機車搭載伊，
      其辯詞顯有瑕疵，非可遽以採信。證人丙○○於本院審理
      時證稱當天「苦瓜」並沒有來一情明確，而證人即被害人
      乙○○明確證稱伊係遭2名騎機車搶嫌搶奪伊的皮包（96
      年10月23日警詢筆錄），參以被告丁○○前後矛盾之陳述
      ，足認當日「苦瓜」並沒有到大村火車站與渠等會合。
（四）另查A男所使用之0000000000號電話自96年10月23日13時
      37分起至18時23分之間均無任何通聯紀錄，有0000000000
      號電話通聯紀錄可憑，即被告丙○○、丁○○均未於同日
      17時到達大村火車站之後撥打0000000000號之電話聯絡A
      男到場，足見被告丁○○所辯，與事實不符。再查，0000
      000000號電話於96年10月23日當天中午前並無與00000000
      00號通聯之紀錄，而0000000000號電話（基地台位址彰化
      縣永靖鄉○○路○段144號）於96年10月23日12時15分撥打
      至0000000000號（基地台位址台中市○區○○○路208號
      ）；及於96年10月23日12時41分（基地台位址彰化縣大村
      鄉○○路○段271號）撥打至0000000000號（基地台位址台
      中市○區○○街2段28號、復興路1段）；於96 年10月23
      日13時15分（基地台位址彰化縣大村鄉○○路○段271號）
      撥打至0000000000號（基地台位址彰化縣花壇鄉○○路○
      段91號）；於96年10月23日13時31分（基地台位址彰化縣
      大村鄉○○路○段271號）撥打至0000000000號（彰化縣大
      村鄉○○路○段271號），此有0000000000號、0000000000
      號、0000000000號行動電話通聯紀錄在卷可憑，被告丙○○亦坦稱那時伊電話沒有電（本院97年3月18 日準備程序
      筆錄），再佐以0000000000號電話於96年10月23日12時15
      分之前均無撥打至0000000000號電話之紀錄，足見該數通
      電話應係被告丙○○使用0000000000號電話所撥打，A男
      於該日13時31分之基地台位址與0000000000號之基地台位
      置相同，可推論丙○○、丁○○與A男於96年10月23日13
      時31分許在該處會合。而被告丙○○既於同日12時15分許
      即已聯繫A男，且3人於同日13時31分即已會合於一處，被
      告丁○○復於警、偵訊時，均未能陳述A男之姓名或綽號
      ，顯與常情不合。
（五）被告丁○○辯稱大村火車站之後，伊由A男搭載，與丙○○走散云云，惟被告丁○○之0000000000號電話自同日16
      時23分之後與被告丙○○之0000000000號電話即未再互相
      聯繫，而0000000000號電話自同日16時至18時23分之間亦
      未與0000000000號電話聯繫，均有通聯紀錄足憑，則依被
      告丁○○所辯，雙方走散後竟未以電話互相聯繫，亦與事
      理不符。被告丁○○又辯以丙○○在竊取車號HCT-920號
      機車時，伊在大樓底下等丙○○之友人，當時在打簡訊，
      並未幫丙○○把風云云。惟查，0000000000號電話於96年
      10月23日17時至18時之間均無收發簡訊之紀錄，亦有通聯
      紀錄可資參照，益見其所辯不可採。
（六）被告丁○○於警詢時即已供稱：「丙○○竊取HCT-920號
      重機車後載是我本人無誤，丙○○之友人則騎乘原有之
      ITP-257號重機車尾隨其後，但在半途中丙○○又叫我騎
      他的ITP-257號重機車，丙○○之友人則坐上丙○○竊取
      的HCT-920號重機車上。我不知道丙○○之友人的真實姓
      名及基本資料，我只知道他的手機號碼但今天沒有帶出來
      ，他左肩臂有刺龍圖騰的刺青，俗稱『半甲』。是丙○○
      選定下手目標，再由其後座友人著手實施搶奪，我則騎乘
      ITP-257號重機車尾隨其後。我騎乘ITP-257號重機車尾隨
      緊跟其後。丙○○的友人說我路不熟叫我跟後，可能是掩
      護作用。當時由丙○○先行翻閱搶奪之被害人乙○○之皮
      包，並說皮包內只有新台幣800元，並拿300元給我坐車。
      是丙○○提議的，不是我下手的，是丙○○的友人下手的
      。我不知道路，所以我以手機聯繫丙○○再與他們會合。
      皮包內之諾其亞黑色手機1支由丙○○之友人拿去，其餘
      之保險證4張、身分證及駕照各1張、國泰世華銀行及農會
      存摺各1本、存摺印章2枚、國泰世華信用卡3張，丙○○
      指示我丟棄。是丙○○先行檢視翻閱，並說皮包內只有
      800元，他拿300元給我，我拿去用於購買火車票。丙○○
      及其友人共同行搶得手後，丙○○先行騎乘ITP-257號重
      機車離去，我則由丙○○之友人用HCT-920號重機車載我
      返回大村火車站附近。」等語（96年12月17日警詢筆錄）
      ，其供述雖前後矛盾，且與事實不符，業如前述，惟亦顯
      示被告丁○○就搶奪之過程及事後分贓之情形均知之甚詳
      ，益證其前開辯解僅係卸責之詞。此外，復有監視器翻拍
      照片4紙、查證照片5紙在卷可參，事證明確，被告丁○○
      犯行亦堪認定。
（七）被告丁○○聲請傳訊住於大村鄉、使用0000000000號電話
      之「劉宗翰」到庭，惟被告丁○○無法提出劉宗翰之確實
      年籍、住址，本院無從據以傳喚，附此敘明。
四、核被告2人所為，均係犯刑法第320條第1項之竊盜罪、同法
    第325條第1項之搶奪罪。被告2人間就竊盜及搶奪之犯行，
    有犯意聯絡及行為分擔，為共同正犯。又被告所犯2罪，犯
    意各別，行為互殊，應分論併罰。被告丁○○有如事實欄所
    載之犯罪科刑執行情形，有台灣高等法院被告前案紀錄表在
    卷可按，其受有期徒刑之執行完畢後，5年以內故意再犯本
    件有期徒刑以上之罪，均為累犯，各依刑法第47條第1項之
    規定加重其刑。爰審酌被告丙○○坦承犯行，犯後態度尚可
    ，被告丁○○素行不佳，矢口否認犯行，未見悔意等一切情
    狀，分別量處如主文所示之刑，暨定應執行之刑。被告丙○○用以竊盜之自備鑰匙1支，未據扣案，復無從查知其下落
    ，爰不諭知沒收，附此敘明。
據上論斷，依刑事訴訟法第299條第1項前段，刑法第28條、第
320條第1項、第325條第1項、第47條第1項、第51條第5款，刑法
施行法第1條之1，判決如主文。
本案經檢察官蔡明達到庭執行職務
中    華    民    國    97    年    5     月    23    日
                  刑事第六庭    審判長法官  王義閔
                                法      官  鄭舜元
                                法      官  林欣苑
以上正本證明與原本無異。
如不服本判決，應於判決送達後10日內，向本院提出上訴書狀，
上訴書狀應「敘述具體上訴理由」，並按他造當事人之人數附繕
本。「切勿逕送上級法院」。
告訴人或被害人對於判決如有不服具備理由請求檢察官上訴者，
其上訴期間之計算係以檢察官收受判決正本之日期為準。
中    華    民    國    97    年    5     月    23    日
                                書  記  官   楊筱惠
附錄本案論罪科刑法條全文：
中華民國刑法第320條
（普通竊盜罪、竊佔罪）
意圖為自己或第三人不法之所有，而竊取他人之動產者，為竊盜
罪，處5年以下有期徒刑、拘役或5百元以下罰金。
意圖為自己或第三人不法之利益，而竊佔他人之不動產者，依前
項之規定處斷。
前二項之未遂犯罰之。
中華民國刑法第325條
（普通搶奪罪）
意圖為自己或第三人不法之所有，而搶奪他人之動產者，處6月
以上5年以下有期徒刑。
因而致人於死者，處無期徒刑或7年以上有期徒刑，致重傷者，
處3年以上10年以下有期徒刑。
第1項之未遂犯罰之。


司法院資訊處製作；財團法人民間司法改革基金會備份。
